【裁判字號】    92,上易,65
【裁判日期】    920422
【裁判案由】    返還定金
【裁判全文】
臺灣高等法院民事判決  九十二年度上易字第六五號
    上  訴  人  元譽精業有限公司
    法定代理人  林福元
    訴訟代理人  藺超群律師
    被  上訴人  鑫鉅精密工業有限公司
    法定代理人  陳麗玉
    訴訟代理人  于又新律師
右列當事人間請求返還定金事件，上訴人對於中華民國九十一年十一月十九日臺灣板
橋地方法院第一審判決（九十年度訴字第二一四四號），提起上訴，本院判決如左：
    主    文
上訴駁回。
第二審訴訟費用由上訴人負擔。
    事    實
甲、上訴人方面：
一、聲明：
  (一)原判決關於：(1)駁回上訴人後開第三項之訴部分及該部分假執行之聲請；(2)命上
    訴人給付之金額超過新台幣（下同）三十二萬九千元本息部分及該部分假執行之
    宣告，暨訴訟費用之裁判均廢棄。
  (二)前開(2)廢棄部分，被上訴人在第一審之反訴及假執行之聲請均駁回。
  (三)被上訴人應再給付上訴人十一萬元。
二、陳述：除與原判決記載相同部分，予以引用外，並補稱略以：
    依兩造間所簽訂之代工合約書之約定，被上訴人之義務應自設計並完成模具至上
    訴人確認成品合格為止，兩造雖曾就系爭模具試模，但試模並未合格，且未經上
    訴人確認送樣模具尺寸並附完整圖樣，則上訴人自無依約交付尾款三十二萬元之
    義務。
三、證據：援用原審之立證方法。
乙、被上訴人方面：
一、聲明：求為判決：上訴駁回。
二、陳述：與原判決記載相同，茲引用之。
三、證據：援用原審之立證方法。
    理    由
一、本件上訴人主張：伊於民國（下同）八十九年四月十七日與被上訴人簽訂代工合
    約書，委託被上訴人加工製造金型模具連續模四套，約定由被上訴人設計圖面，
    再依圖面結構標準製作，並約定應於八十九年五月十五日試模，總價金四十三萬
    元，伊已給付定金十一萬元，惟被上訴人並未於約定日期完成試模，嗣後交付之
    模具復與約定之規格不符，伊乃於九十年六月三十日以存證信函催告被上訴人履
    行合約，並於九十一年五月十七日以存證信函向被上訴人表示解除上開合約，兩
    造間合約既經解除，被上訴人已不得請求伊給付尾款三十二萬元，伊並得請求被
    上訴人返還已交付之定金十一萬元等情，爰依解除合約後所生回復原狀請求權，
    求為命被上訴人給付十一萬元及自支付命令送達之翌日起至清償日止，按年息百
    分之五計算利息之判決（至上訴人另請求被上訴人給付三百零五萬八千四百元本
    息部分，除其中五十萬元本息部分，為上訴人勝訴判決確定外，其餘部分為上訴
    人敗訴判決確定）。
    被上訴人則以：上訴人於八十九年四月十七日委託伊製造之模具四套，伊已依約
    於八十九年五月十五日會同上訴人試模完成，依約定伊不負責組立，因上訴人於
    組立時發生問題，伊始應上訴人之要求，取回其中一套加以修改，伊並未違約，
    上訴人自不得解除合約，上訴人尚應給付尾款三十二萬元等語，資為抗辯。並反
    訴求為命上訴人給付三十二萬元及自反訴狀繕本送達之翌日起，至清償日止，按
    年息百分之五計算利息之判決（至被上訴人另反訴請求上訴人給付三十六萬四千
    元本息部分，除其中三十二萬九千元本息部分，為被上訴人勝訴判決確定外，其
    餘部分為被上訴人敗訴判決確定）。
二、經查上訴人主張伊於八十九年四月十七日委託被上訴人加工製造金型模具連續模
    四套，約定總價金四十三萬元，伊已給付定金十一萬元，並約定於八十九年五月
    十五日試模之事實，業據其提出代工合約書及模具圖為證（見原審卷第十六、八
    七至九十頁），且為被上訴人所不爭執（見原審卷第二七、八三頁），固堪信為
    真實。
三、惟上訴人另主張被上訴人未於約定日期完成試模，嗣後交代之模具復與約定之規
    格不符，伊乃於九十年六月三十日以存證信函催告被上訴人履行合約，並於九十
    一年五月十七日以存證信函向被上訴人表示解除上開合約云云；則為被上訴人所
    否認，並抗辯伊已依約於八十九年五月十五日提出系爭模具會同上訴人試模完成
    ，嗣上訴人於組立時發生問題，雖非伊應負責範圍，但伊仍應上訴人之要求，取
    回其中一套加以修改，伊並未違約，上訴人尚不得解除系爭合約等語。經查：證
    人高建民已在原審到場結證：「約前年四、五月左右，我借場地給他們試模，因
    為我和兩造都有認識。是他們表示要來我這裏試模，我不知道原因」、「是編號
    二這號模具（指系爭模具），看上面的料條，料條就是模具打出來的東西。他們
    到我工廠試了二次左右，實際次數不記得，但就是來試編號二的模具，試模時于
    （又新）都有在場，印象中原告法（定）代（理人）也有到一次」（見原審卷第
    六十九頁），即上訴人亦自認被上訴人有提出試驗之產品，在伊公司試模（見原
    審卷第九三至九五頁）；再依系爭合約書第一條附註約定，被上訴人並不負責組
    立及五金部分（見原審卷第十六頁），則系爭模具縱有於成品測試時不能使用，
    亦有可能係上訴人於組立時發生問題所致，倘係因被上訴人所交付之系爭模具與
    所約定之規格不符所致，則上訴人應已對於被上訴人失去信心，豈有甘冒風險，
    猶於試模當日之八十九年五月十五日另與被上訴人訂約委託被上訴人加工製造價
    金高達一百八十五萬元之連續模模具，並交付定金五十萬元予被上訴人之理（見
    原審卷第八十七頁合約書）；復經參酌上訴人於試模後，已逾一年後之九十年六
    月三十日始催告被上訴人履行合約，嗣又於經過將近一年後之九十一年五月十七
    日始向被上訴人表示解除合約，並未及時要求被上訴人解決之情節，尤與常情有
    悖，已足證明被上訴人已依約交付系爭模具與上訴人，被上訴人即無違約可言。
    是上訴人以被上訴人違約為由，向被上訴人為解除系爭合約之意思表示（見原審
    卷第一０七頁），尚不生解除之效力，兩造間系爭合約關係仍存在，則上訴人自
    無從依據解除合約後所生回復原狀請求權，請求被上訴人返還其所交付之定金十
    一萬元；而被上訴人自得依據系爭合約書之約定，反訴請求上訴人給付尾款三十
    二萬元。
四、從而上訴人請求被上訴人給付十一萬元並加付法定遲延利息部分，自屬不應准許
    ；被上訴人反訴請求上訴人給付三十二萬元及自反訴起訴狀繕本送達之翌日即九
    十一年一月二十三日起，至清償日止，按年息百分之五計算之利息部分，即屬應
    予准許。原審就上開部分所為上訴人敗訴之判決，俱無違誤。上訴論旨仍執前詞
    指摘原判決各該部分不當，求予廢棄改判，為無理由。
五、至兩造其餘之攻擊或防禦方法及未經援用之證據，經本院斟酌後，認為均不足以
    影響本件判決之結果，自無逐一詳予論駁之必要，併此敘明。
六、據上論結，本件上訴為無理由，依民事訴訟法第四百四十九條第一項、第七十八
    條，判決如主文。
中    華    民    國    九十二    年        四      月      二十二      日
                              臺灣高等法院民事第十三庭
                                  審判長法  官  林  鄉  誠
                                        法  官  鄭  威  莉
                                        法  官  劉  清  景
右正本係照原本作成。
不得上訴。
中    華    民    國    九十二    年        四      月      二十五      日
                                        書記官  高  澄  純


司法院資訊處製作；財團法人民間司法改革基金會備份。
